【裁判字號】    99,抗,1066
【裁判日期】    990924
【裁判案由】    聲請解除限制出境
【裁判全文】
臺灣高等法院刑事裁定                  99年度抗字第1066號
抗  告  人
即  被  告  甲○○
選任辯護人  魏君婷律師
上列被告因聲請解除限制出境案件，不服臺灣士林地方法院中
華民國99年8月16日裁定（99年度聲字第1019號），提起抗告，
本院裁定如下：
    主  文
抗告駁回。
    理  由
一、抗告意旨略以：本案爆發時，國內媒體對此廣為報導，抗告
    人當時仍身在國外，得知同案被告業經檢察官收押，且媒體
    渲染抗告人與本案之關係，為諸多臆測不實之報導，抗告人
    深知返國後應訊可能因檢調誤會而遭收押，惟抗告人為捍衛
    個人名譽，仍主動返國向檢調單位說明，並配合相關調查，
    且於本案歷次審理程序均如期到庭，此有開庭報到單及開庭
    筆錄在卷可稽，足證抗告人並無逃亡或有任何事實足認有逃
    亡之虞。參以抗告人擔任萬利環宇貿易有限公司海外營銷總
    監，其職務及工作性質，確有入出國境接洽業務之必要，本
    案抗告人遭限制出境，已逾8個月，入不敷出，已嚴重影響
    其生計，原裁定忽略抗告人個人工作性質之特殊性，顯有違
    比例原則，及憲法保障人民居住或遷徙自由之權利，且抗告
    人之配偶廖月桂同為本案之被告，夫妻2人各以新臺幣（下
    同）300萬元交保，抗告人實無陷其配偶受不利認定，而棄
    保潛逃之可能。是抗告人為維持生計及業務需要，確有出境
    親自處理事務之必要，原裁定仍維持限制出境之處分，未慮
    及或可由抗告人另覓殷實可信保證人出具保證書，或提高保
    證金，或提出入出境證明，或每次出境之前或入境之後向庭
    上報告，以代替限制出境，無異強迫抗告人離職斷炊，與比
    例原則顯不相當，請本院撤銷原裁定，另為適當之處分云云
    。
二、按限制出境，係執行限制住居方法之一種，應由事實審法院
    斟酌訴訟進行程度及其他一切情事而決定。又限制出境之處
    分，無非為輔助具保、責付之效力，使訴訟之進行及證據之
    調查得以順利，故有無限制出境之必要，當以此為考量（最
    高法院79年度臺抗字第476號、88年度臺抗字第166號裁定意
    旨參照）。次按為進行追訴、審判或執行，在刑事訴訟法上
    ，除規定保全證據外，尚有保全被告到庭接受審判或執行之
    相關規定，至保全被告之方法，依其情節輕重分別有羈押、
    具保、責付及限制住居等，羈押為最嚴重之手段，責付、限
    制住居則係輕微之手段，而限制出境之性質，為限制住居處
    分之一種，其目的亦在於保全審判之進行及刑罰之執行，自
    屬法院之適法職權行使，並為對於憲法所賦予人民居住或遷
    徙自由之必要且較低度之法定限制。
三、經查：
  (一)抗告人因涉嫌違反貪污治罪條例第4條第1項第5款之對於違
    背職務行為要求收受賄賂及刑法第216條、第213條行使偽造
    公文書等罪嫌，經檢察官提起公訴，於移審時經原審訊問抗
    告人後，認無羈押之必要，而命具保300萬元，並於民國99
    年1月5日以士院木刑華98訴435字第0990200202號函通知內
    政部入出國及移民署將抗告人予以限制出境、出海，有卷內
    相關資料可稽。
  (二)抗告人向原審法院聲請解除限制出境，經原審法院以：抗告
    人所涉上開罪嫌，依卷存證據非無犯罪嫌疑，抗告人雖以其
    擔任萬利環宇（福建）貿易有限公司海外營銷總監，有重要
    業務急需至中國大陸辦理，資為聲請解除限制出境、出海處
    分之事由，審酌相關資料，並無法認定有非抗告人前往不可
    之必要性，且抗告人涉犯之上開罪嫌，核屬重罪，因認先前
    所為限制出境、出海強制處分之原因仍然存在，及限制住居
    已屬限制抗告人之基本權最輕微之保全手段，此保全手段對
    於防止抗告人潛逃境外並具有不可替代性，認仍有限制抗告
    人出境、出海之必要，是否解除限制出境出海之強制處分，
    宜待審理後再為衡酌，而駁回抗告人之聲請。本院審酌全卷
    資料，認原審之裁定尚無違誤。
  (三)抗告意旨雖以：抗告人回國配合審判，於本案歷次審理程序
    中均如期到庭，且基於抗告人職務性質及維持生計，確有出
    入國境之必要，又抗告人之配偶與抗告人各以幣300萬元交
    保，抗告人實無棄保潛逃，而陷其配偶於不利之可能云云。
    惟抗告人所提出之由萬利環宇（福建）貿易有限公司發函之
    信件影本及證明函正本各1份，並無證據資料足以查證該等
    文書內容為真實，縱認抗告人確實有擔任上開公司之海外營
    銷總監，然以正常公司之營運而言，抗告人於留職停薪期間
    應有代理人代行其職務，方符常情，且抗告人亦未提出積極
    事證證明有非抗告人親往接洽業務之必要，是本院尚無從認
    定本案有解除抗告人限制出境之必要性，又抗告人之配偶既
    與抗告人一同交保，亦不無抗告人與其配偶相偕逃亡之可能
    ，自難以抗告人之配偶業經交保乙節，逕認抗告人並無棄保
    潛逃之可能，而抗告人涉犯上開案件尚未審理終結，抗告人
    過去雖均能如期到庭等事項，亦非得憑以確保將來刑事審判
    程序之進行及日後執行等程序，是抗告意旨上揭辯詞，難認
    有據。綜上所述，本件抗告為無理由，應予駁回。
四、據上論結，應依刑事訴訟法第412條，裁定如主文。
中    華    民    國    99    年    9     月    24    日
                  刑事第十庭  審判長法  官  宋  祺
                                    法  官  高玉舜
                                    法  官  陳明珠
以上正本證明與原本無異。
不得再抗告。
                                    書記官  胡勤義
中    華    民    國    99    年    9     月    24    日

司法院資訊處製作；財團法人民間司法改革基金會備份。
